【裁判字號】    99,重訴,3
【裁判日期】    991027
【裁判案由】    毒品危害防制條例等
【裁判全文】
臺灣高雄地方法院刑事判決               99年度重訴字第3號
公  訴  人  臺灣高雄地方法院檢察署檢察官
被      告  丙○○
選任辯護人  廖國訓律師
            洪條根律師
上列被告因違反毒品危害防制條例案件，經檢察官提起公訴（98
年度偵字第34038 號、98年度偵緝字第2566號、98年度偵緝字第
2567號），本院判決如下：
    主  文
丙○○共同運輸第一級毒品，處無期徒刑，褫奪公權終身。扣案
魚貨單據貳張及摩托羅拉牌行動電話機具壹支（不含門號000000
0000號SIM 卡），均沒收。
    事  實
一、丙○○與丁○○（業經另案判決確定）均明知海洛因係毒品
    危害防制條例第2 條第2 項第1 款所稱之第一級毒品，且屬
    於懲治走私條例「公告管制物品項目及其數額」甲類第4 項
    規定公告管制進出口之物品，不得私運進口，亦不得運輸、
    持有。丙○○擬自泰國以進口冷凍漁貨夾藏海洛因之方式走
    私運輸海洛因進入臺灣地區，乃於民國95年10月底、11月初
    某日，丁○○自泰國返回臺灣之前，在泰國將冷凍漁貨之貨
    物清單交予丁○○，詢其是否願意參與走私運輸毒品海洛因
    來臺，丁○○回答考慮看看，丁○○於95年11月8 日返臺後
    ，丙○○自泰國以電話撥打丁○○使用之0000000000號摩托
    羅拉牌行動電話（該門號SIM 卡為不知情之友人曹維疆所有
    ，由丁○○向曹維疆借用該門號SIM 卡插在丁○○所有之行
    動電話機體上使用），詢問確認其走私運輸毒品海洛因來臺
    之意願，並告知運毒成功並將毒品交予所指定之人後，即可
    獲得新台幣200 萬元至300 萬元不等之高額傭金報酬，丁○○深思後同意。丙○○與丁○○乃共同基於走私運輸第一級
    毒品海洛因進入臺灣地區之犯意聯絡，由丙○○告知丁○○
    其在泰國交付予丁○○之貨物清單中藏有暗記，該貨物清單
    第2 行之19箱鮪魚碎肉冷凍魚貨內，有11箱事先標記有土黃
    色膠帶捆綁1 圈之冷凍魚貨內藏有毒品海洛因磚。丙○○嗣
    於95年12月上旬某日，先將海洛因磚塊40塊（淨重14482.03
    公克、純質淨重11000.55公克）以防水蠟紙包覆後，裝入類
    似保鮮盒的硬盒子裡，夾藏於加工過之鮪魚碎肉塊內，再以
    紙箱裝盛之方式，委由不知情之船運公司人員，以臺灣地區
    高雄前鎮漁港為目的港，自泰國某港口走私運輸第一級毒品
    海洛因入境臺灣地區。同年12月15日及17日，丙○○在泰國
    另以00000000000 號之行動電話聯繫丁○○使用之00000000
    00號行動電話，告知載運漁貨之漁船即將入境高雄前鎮漁港
    碼頭，同年月17日中午某時，丁○○另接獲宏海漁業公司人
    員通知魚貨已抵臺，並詢問丁○○欲運往何處儲存，丁○○
    即要求將上揭漁貨轉運往其向不知情友人甲○○借用，由甲○○所租借使用之位於高雄市前鎮區○○○○路5 號「宏榮
    冷凍廠」內第127 號冷凍庫內儲存。同日晚間11時許，丁○○以上開行動電話聯絡不知情之友人曹維疆所使用之000000
    0000號行動電話，商請曹維疆於翌日即12月18日上午7 時30
    分許，開車前往丁○○位於高雄市○○區○○街270 號5 樓
    之1 之住處，搭載丁○○一同前往前鎮區該魚貨儲存場取出
    魚貨送往屏東縣東港鎮某處。嗣於12月18日上午某時，曹維
    疆駕駛其所有之車牌號碼8061-XD 號黑色自用休旅車前往搭
    載丁○○，轉往前開「宏榮冷凍廠」，抵達後丁○○下車至
    冷凍廠內，並以電話告知曹維疆駕駛上開自用休旅車進入「
    宏榮冷凍廠」，丁○○旋即自載運漁貨大貨車共345 箱冷凍
    漁貨中，挑出內有夾藏毒品海洛磚由丙○○事先以土黃色膠
    帶捆綁一圈為標記之冷凍漁貨11箱，由曹維疆與丁○○一同
    將該夾藏毒品海洛磚之11箱漁貨搬運至該自用休旅車上。同
    年12月18日上午9 時30分許，曹維疆駕駛上開黑色自用休旅
    車搭載丁○○載運夾藏有毒品海洛磚之11箱魚貨，甫駛離「
    宏榮冷凍廠」大門，旋即為法務部調查局南部地區機動工作
    組及高雄市政府警察局新興分局所組成專案小組成員當場查
    獲，並扣得第一級毒品海洛因40塊（合計淨重1448 2.03 公
    克、純質淨重11000.55公克）、丙○○所有裝盛包覆毒品海
    洛因之空包裝（即防水蠟紙40張，總重546.24公克）、塑膠
    麻袋1 綑、紙箱1 只、魚貨單據2 張及丁○○所有供其聯繫
    運輸毒品所用之摩托羅拉牌行動電話機具1 支（不含門號
    0000000000號SIM 卡）。
二、案經法務部調查局南部地區機動工作組及高雄市政府警察局
    新興分局報請臺灣高雄地方法院檢察署檢察官偵查起訴。
    理  由
壹、證據能力方面：
一、傳聞人證方面—
（一）被告之選任辯護人主張證人丁○○於調詢、偵訊時之證述
      ，及另案向法官所為之供述均屬審判外之陳述，皆無證據
      能力。經核證人丁○○於調詢中之陳述與本案審理中之證
      述，並無明顯不符，是無傳聞例外之適用，應無證據能力
      。但證人丁○○於檢察官偵查中所為之陳述，係經具結後
      所為之證述，訊問程序全程錄音錄影，核其製作筆錄過程
      ，無違法取證之情，並無顯不可信之情況存在。且證人於
      本院審理時亦經聲請提解到庭作證，踐行交互詰問程序，
      已給予被告及其選任辯護人詰問證人之權利，依刑事訴訟
      法第159 條之1 第2 項規定，自有證據能力；關於丁○○
      於另案以被告身分所為供述，亦按法定程序告以要旨，由
      被告及辯護人依法辯論，而完足為合法調查之證據，依同
      條第1 項規定，亦得以丁○○於另案審理時所為之陳述（
      最高法院99年度台上字第2461號判決參照），作為本件論
      罪之依據。
（二）被告之選任辯護人謂證人丁○○對於被告不利之證述，係
      基於為減輕自己刑責而不實供出，已據其陳述在卷，足見
      其證述係出於偵查人員誘導而非出於自由意志所為等語。
      按供述證據，特重任意性，法律雖僅將被告供述之任意性
      ，作為有證據能力之要件，而未明文證人陳述之任意性，
      但基於同一法理，本諸禁止強制取得供述之原則，被告以
      外之人因受利誘或其他不正方法所為不利於被告之陳述，
      亦應認不具證據能力（99年度台上字第3277、4875號判決
      ）。然此所指之「利誘」，係指不正利益之誘惑，乃訊問
      者誘之以利，讓受訊問者認為是一種條件交換之允諾，因
      足以影響其陳述之意思決定自由，始認其供述不具任意性
      ，故為證據使用之禁止。但並非任何有利之允諾，均屬禁
      止之利誘。如法律賦予刑事追訴機關對於特定處分有裁量
      空間，在裁量權限內之技術性使用，以促成被告供述，則
      屬合法之偵訊作為。諸如證人保護法第14條第1 項之曉諭
      （97年度台上字第1655號判決）、緩起訴條件（98 年 度
      台上字第5665號判決）、毒品危害防制條例第17條第1 項
      所定供出來源（99年度台上字第3454號判決）。況辯護人
      係謂「誘導」，與「利誘」等不正方法不能同視，至其證
      詞證明力之問題，容後證據取捨再加以說明。
二、傳聞書據方面—
（一）卷附法務部調查局96年1月30日調科壹字第09623008350號
      鑑定通知書，雖為被告以外之人於審判外所為之書面陳述
      ，屬於傳聞證據，然此乃臺灣高雄地方法院檢察署檢察官
      於偵查中，依刑事訴訟法第208 條第1 項規定，囑託法務
      部調查局鑑定。審以該局依同法第208 條第1 項準用同法
      第206 條第1 項規定所出具之書面鑑定報告，係該局依其
      專業知識與經驗，對於鑑定事項所做之判斷，鑑定書面詳
      載鑑定之方法並說明其經過，並明確記載其鑑定之結果，
      應屬同法第159 條第1 項規定所稱「法律有規定者」之情
      形，應有證據能力。
（二）法務部入出境資料連結作業查詢結果，雖為被告以外之人
      於審判外所為之書面陳述，屬於傳聞證據。然此等文書係
      屬於公務員於例行性之公務過程中，基於觀察或發現而當
      場或即時記載之類型化、非特定性作成之文書，在性質上
      具有高度之客觀性，兼具公示性、例行性等特徵，經常處
      於可受公開檢查之狀態，設有錯誤，甚易發現而予及時糾
      正之紀錄文書，應屬同法第159 條之4 第1 款所稱之紀錄
      文書，又查無證據證明上開書面陳述，顯有不可信之情況
      ，應認得為證據。
三、非傳聞證據方面—
（一）所謂「通聯紀錄」，係指行動電話為完成通訊作業所生之
      一切資訊紀錄，其形式可能以電磁紀錄之方式儲存於電信
      業者之資料庫或其他媒介中，亦得透過電腦周邊設備將之
      列印或傳真成為文書資料。是通聯紀錄乃電腦設備機械性
      地、本於電磁紀錄內容所製作之書面，並非人之供述證據
      ，應無傳聞法則之適用。卷附0000000000號、0000000000
      號電話通聯紀錄，均係台灣大哥大股份有限公司、中華電
      信行動通信分公司所出具，而上述資料於電話發話、受話
      時，電話公司之機房電腦就會利用磁片記錄，固定時間將
      磁片之紀錄利用電腦列印，係機械性列印之通聯紀錄，非
      為供述證據。
（二）卷附被告查獲時現場及扣案證物照片8 張，係機械之方式
      所留存之影像，並非依憑人之記憶再加以轉述而得，性質
      上非屬供述證據；又高雄市政府警察局新興分局搜索、扣
      押筆錄及扣押物品目錄表，及台灣高等法院高雄分院96年
      度上重更(一)第37號丁○○違反毒品危害防制條例案件刑事
      判決書，其證據目的及性質均屬於物證或書證，而非供述
      證據（98年度台上字第3260號及99年度台上字第2366號判
      決參照）。此外，警卷內提領魚貨單據2 張、英文及泰文
      契約，依當事人所主張與本件待證事實之關聯性以觀，其
      性質亦非供述證據（98年度台上字第2882號及99年度台上
      字第127 、3070號判決參照）。以上證據均無傳聞法則之
      適用，又查無不得為證據之情形，皆有證據能力。
貳、事證認定方面：
一、本件被告丙○○於丁○○95年11月8 日自泰國返臺翌日，再
    與之聯繫告知走私運輸毒品海洛因來臺交予指定之人後，即
    可獲得新台幣200 萬元至300 萬元不等之報酬，待丁○○應
    允參與走私運輸毒品後，即共同基於自泰國以漁貨夾藏海洛
    因走私運輸進入臺灣地區之犯意聯絡，被告先於同年12月上
    旬某日，將夾藏海洛因之漁貨，委由不知情之船運公司，自
    泰國某港口走私運輸毒品海洛因進入高雄前鎮漁港；同年12
    月17日丁○○接獲被告，及宏海漁業公司通知漁貨抵臺之消
    息後，即指示不知情之宏海漁業公司人員將上揭漁貨運往不
    知情友人甲○○所租借使用之「宏榮冷凍廠」內第127 號冷
    凍庫內儲存，並委由不知情之友人曹維疆於同年12月18日上
    午駕車搭載前往「宏榮冷凍廠」，再挑出內有夾藏海洛因磚
    由被告事先以土黃色膠帶捆綁一圈為標記之冷凍漁貨11箱後
    ，甫駛離該冷凍廠大門口即為警查獲，並扣得海洛因磚40塊
    等物之事實，迭據證人丁○○於偵訊及本院證述明確，核與
    證人甲○○於本院時之證述、證人曹維疆於警詢及偵查中證
    述情節相符；又扣案之塊狀物40塊，經法務部調查局鑑定結
    果，均含第一級第6 項毒品海洛因成分，合計淨重14482.03
    公克，純度75 .96 %，純質淨重11000.55公克，此有法務部
    調查局96年1 月30日調科壹字第09623008350 號鑑定通知書
    附卷可稽，並有高雄市政府警察局新興分局搜索、扣押筆錄
    及扣押物品目錄表、提領魚貨單據2 張、被告法務部入出境
    資料連結作業查詢結果1 紙、查獲時現場照片、扣案物品照
    片、台灣大哥大股份有限公司、中華電信行動通信分公司分
    別所出具之0000000000號、0000000000號電話通聯紀錄可資
    佐證，以及被告所有裝盛包覆毒品海洛因之空包裝（即防水
    蠟紙40張，總重546.24公克，見另案台灣高等法院高雄分院
    96年度上重更(一)第37號卷第118 頁之公務電話查詢紀錄表）
    、塑膠麻袋1 綑、紙箱1 只、魚貨單據2 張及共犯丁○○所
    有之行動電話機具1 支等物扣案可稽。此等事實，亦經上述
    判決處以丁○○無期徒刑，最高法院再以97年度台上字第
    1105號駁回上訴確定。職是，被告係於95年11月9 日丁○○
    應允參與走私運輸毒品入臺後，始於95年12月上旬某日，將
    之前在泰國交予被告魚貨貨物清單上所載之漁貨（內夾藏海
    洛因磚40塊），委由不知情之船運公司人員，自泰國某港口
    走私運輸毒品海洛因入境臺灣高雄前鎮漁港，由丁○○在前
    鎮漁港接運該批毒品後，準備再依被告之指示轉交予某人，
    其二人共同參與走私運輸第一級毒品海洛因入境臺灣地區之
    事實堪以認定。
二、被告及其選任辯護人辯以證人丁○○前後所述不一，有稱95
    年10月13日始知漁貨夾帶海洛因，又稱同年11月始知之，有
    謂只要拿到貨，就等電話，又謂第一通電話就說11箱要交給
    某人，所述互有歧異，自有瑕疵可指；另以本件如依丁○○
    所述，初無前金，僅有後謝，手法粗糙，顯與實務常情不符
    ；且丁○○對於被告不利之證述，係基於為減輕自己刑責而
    不實供出，足見其證述係出於偵查人員誘導，而不可盡信等
    語。惟查：
（一）證人丁○○於偵訊時陳稱其是在10月才知道裡面夾藏海洛
    因云云，而與其前後所述歧異，致被告及辯護人得以指摘。
    惟本院依辯護人之聲請勘驗該次偵訊光碟，確係將其所陳述
    11 月 誤載為10月，此為被告與其選任辯護人所同認（院卷
    第234 至239 頁）。核與證人丁○○在本院所稱：11月是記
    錄錯誤，而且這段錯誤，我在歷次審理中均有要求更正（院
    卷第201 頁背面）等語相符。基此，此部分筆錄雖有不合，
    但實質則無二致，並無歧異。再就是否貨到就等電話乙節，
    縱非完全一致，惟人之記憶難免隨時間而侷限或模糊，尤其
    對案發經過之細節更容易淡忘。倘要求證人為全部細節完全
    一致之陳述，殊屬強人所難。從而證人之陳述，縱稍欠完美
    ，如無損於基本事實之認定者，仍非不得採信，此即證據法
    學上之「無害原則」，最高法院74年台上字第1599號判例，
    即闡明斯旨。是此節既非關於本案重要之犯罪事實，縱非完
    全一致，亦無礙真實之發現，自無任何瑕疵可指。
（二）關於所辯手法粗糙方面，依證人丁○○所言，其不知接貨
    人，是等毒品海洛因進入臺灣後，被告會聯絡告知交付何人
    ，可見丁○○在本件係屬於運輸毒品之邊緣末端參與者。此
    外，證人丁○○亦坦稱：與被告認識10多年了，也將被告當
    作大哥看待，因經濟狀況不佳，一時貪念，想說若有這2 、
    300 萬元，對我是個機會，想以此資金開設公司，所以才答
    應；再者11月9 日才應允，被告即表示船在不久就會抵達，
    想說只有幾天時間，待將貨品拿給指定對象，就會給我錢了
    ，當時沒有想過倘若運毒失敗怎麼辦等語（院卷第202 背面
    至203 頁）。綜上以論，再佐以本件毒品價值昂貴，為避免
    遭警查獲又付出前金而致雙重損失，故採以後謝方式給付報
    酬，亦非情理之外。
（三）運輸毒品而供出毒品來源，因而查獲其他正犯者，減輕其
    刑，為修正前毒品危害防制條例第17條第1 項所明定，此項
    「減輕其刑」實體法上之利益告知，是否足生誘導結果，須
    視具體情形而定。依卷內資料，丁○○於調詢時先稱綽號「
    漢中」之林姓男子，嗣另敘述其相關特徵及提供聯絡之電話
    號碼，但於調查員提供護照影本照片供其辨識時，初表示無
    法確定，直至96年3 月2 日調詢及偵訊時因換清晰照片，始
    加以確認，並稱目前被告本人比照片老許多，前額頭髮已微
    禿等語。足見偵查人員此部分之訊問，難謂係不法之誘導訊
    問。直至本件被告緝獲後，證人丁○○於偵訊時仍堅稱縱未
    因供出被告而減輕其刑，但確係被告指示伊參與無誤。雖其
    供出被告之動機係為期能減輕自己刑責，然丁○○之指證並
    非單一證據，尚有其他如通聯紀錄、情資要況等客觀佐證（
    詳如後述），足見所證非虛。況且丁○○在面對重罪之際，
    依法律規定爭取減刑，當屬人情之常，加上其與被告長期認
    識且無何糾葛，更無故意自陷偽證刑責而為不實之捏造，自
    難以此遽認其所為證述不可信。
三、被告及其選任辯護人又質以本件僅以證人丁○○之單一指述
    為依據，並無其他補強證據足資佐明，復聲請調取丁○○該
    案之物證以查明其包裝上之指紋，亦遭沒收銷燬而無法藉此
    予被告辯白之機會，或聲請就毒品外包裝上書數「3 」「4
    」部分，應鑑定與丁○○筆跡是否相同，以明該批毒品包裝
    是否丁○○所親為云云。再查：
（一）證人乙○○在本院證稱：被告部分是在查獲丁○○運輸海
    洛因後，才與泰國肅毒委員會合作，將被告之護照註銷令被
    告返國，查緝被告之情資係由己○○組長負責等語（院卷第
    95頁）。而證人己○○到庭證述：當時任職南機組緝毒組組
    長，對本案很清楚，本局航業處有份泰國駐外保防祕書提供
    情資，提及於95年9 月份，台籍男子「丙○○」在普吉島開
    設漁產加工廠，共謀將毒品藏於漁貨走私來臺，丁○○原係
    受僱於東和公司，於同年10月已安排好夾藏毒品之漁貨，嗣
    始裝船運往臺灣，其後針對在臺灣之丁○○進行監察，再依
    隱諱之簡訊內容如「要出院了沒有」、「今晚出院，祝福你
    」等語，研判毒品運抵臺灣，之後即查獲丁○○，此等通訊
    監察譯文均親自聽過後譯出，丁○○也有聽過錄音帶聲音，
    乃明確指認泰國貨主是丙○○，但在逮捕過程中並不確定是
    丙○○，是在事後從要況報告才印證通訊監察譯文與要況報
    告是同一支電話，亦即丁○○有以0000000000打給丙○○使
    用之00000000000 之電話等語（院卷第115 至119 頁），並
    當庭提出函文、通訊監察書、要況報告表及通訊監察譯文佐
    證（院卷第122 至129 頁）。雖然關於丁○○0000000000號
    通訊監察錄音檔業已毀損（院卷第142 頁），惟該錄音確經
    承辦人主管己○○親耳所聞，並說明鑑定甲二之「甲」係指
    確認親自聽到的意思，承辦人也聽過，亦經其證述明確。且
    此等簡訊內容復經證人丁○○加以證實（院卷第200 頁），
    佐以該緝毒組果然據此順利破獲此案，更無疑義。綜上，依
    證人乙○○及己○○所證，足認偵查機關於95年9 月間，即
    已得知被告「丙○○」欲運輸海洛因進入臺灣，且於查獲丁○○後，依其所述以資確認上揭情資所指臺籍男子「丙○○
    」，確係被告丙○○，並非單憑丁○○之指述。
（二）依卷內雙向通聯卷顯示，被告使用之0000000000門號於95
    年11月9 日與丙○○使用之0000000000000 門號聯絡2 次，
    其後自同月22日至翌月17日，與另支00000000000000門號收
    發簡訊多次，據證人丁○○稱此一門號即係丙○○使用（院
    卷第200 頁），亦經被告於調詢及偵訊時均自承0000000000
    000 確其使用，00000000000000可能是借朋友電話使用，伊
    有用過，在該段期間確與丁○○互為通聯等語無訛。雖上揭
    電話當時未實施監察而不知通話內容，但補強證據所補強者
    ，不以事實之全部為必要，祇須因補強證據與該供述相互印
    證，依社會觀念，足使犯罪事實獲得確信者，即足當之（最
    高法院99年度台上字第4184、4744、5362號判決參照）。觀
    諸被告與丁○○自95年11月9 日至本案查獲前之同年12月17
    日如此密集聯繫，顯非被告所稱會與丁○○聯絡，是請他多
    多照顧東和公司漁貨進港運送之情形而已，此等通聯紀錄應
    可補強證人丁○○之證述。至於辯護人聲請勘驗本件毒品外
    包裝之筆跡或指紋，經本院函詢台灣高雄地方法院檢察署關
    於丁○○案件執行情形，函復此等扣案物業經處分沒收銷燬
    與確認函文，並提出銷毀清冊及處分命令（院卷第67至72頁
    ），再經法務部調查局就本件扣案物部分函復已於98年4月
    2 日依法公開銷燬（院卷第89頁），並據本院函調97執從字
    第1830號執行卷宗核查無訛。因此，關於指紋或筆跡之聲請
    ，因上開毒品暨包裝業已銷燬不存在，已屬不能調查。依刑
    事訴訟法第163 條之2 第1 款規定，應認為不必要調查，附
    此敘明。
五、被告及其選任辯護人聲請證人即被告在泰國之受僱人林友峻
    到院證稱：本案查獲之漁貨係東和公司出貨，在出貨時，曾
    幫忙買做記號之膠帶，該膠帶是丁○○說要做樣本，要伊去
    買不同顏色的膠帶，當時公司僅有白色膠帶，所以伊要工人
    去買土黃色膠帶，本案漁貨出貨船期是由船公司安排，伊不
    清楚等語（院卷第195 至197 頁），並提出英文及泰文契約
    （警卷第5 至7 頁），用以證明被告租工作坊給丁○○之事
    實，藉以彈劾證人丁○○證詞之可信度。惟證人丁○○證稱
    ：東和公司漁貨會因種類不同而有不同包裝，且有不同編號
    ，況且泰國天氣很熱，冷凍漁貨加工處理後，會經過急速冷
    凍再放到冷凍櫃，在出貨前會先在冷凍庫做好分類，伊在95
    年7月4日離職後，仍會回東和公司走動，但僅示範加工過程
    給工人看，但沒有參與業務處理等語（院卷第204 至205頁）
    ，且依扣案魚貨單據及被告於偵查中提出之出貨單（偵卷第
    68至71頁）可知，漁貨確如丁○○所言種類眾多（如花枝頭
    、鮪魚下巴、花枝碎肉、鮪魚眼等），各類漁貨數量不一，
    每次運送之總箱數多達357、156或315箱，又以船運方式輸
    入臺灣及其他地區，衡情為讓受貨人方便確認漁貨內容，交
    付給各貨主，自會以不同顏色膠帶標記或編號註記。準此，
    證人林友峻所稱上情已啟人疑竇，尚難採信而為有利於被告
    之認定。據上所述，本件被告於丁○○於95年11月8 日自泰
    國返臺，被告即於11月9 日自泰國電聯丁○○，於確認其同
    意參與走私運輸毒品海洛因之意願後，二人乃共同基於走私
    運輸海洛因進入臺灣地區之犯意聯絡，由被告在泰國安排夾
    藏毒品海洛因於漁貨內入境臺灣地區等細節，並以電話告知
    丁○○漁船入港時間，以備接運毒品轉交予被告指定之人，
    丁○○並前往魚貨冷凍廠取得有標記夾藏海洛因之漁貨，擬
    載運前往屏東縣東港鎮某處即遭警查獲，由此一連串之流程
    觀之，被告與丁○○就走私運輸毒品海洛因進入臺灣地區，
    主觀上確有犯意之聯絡，客觀上亦有行為之分擔，至堪認定
    。本件事證已臻明確，被告私運管制物品毒品海洛因進口及
    運輸毒品海洛因罪之犯行堪以認定，應依法論科。
參、論罪科刑方面：
一、論罪之理由—
（一）被告行為後，毒品危害防制條例4 條第1 項規定業已於98
    年5 月20日修正，並於同年11月20日生效，將運輸第一級毒
    品處無期徒刑者，將罰金上限從新臺幣1 千萬元提高為2 千
    萬元。比較新舊法結果，應以修正前毒品危害防制條例4 條
    第1 項規定，較有利於被告。按海洛因為毒品危害防制條例
    第2 條第1 項第1 款所稱之第一級毒品，且均為行政院依據
    懲治走私條例第2 條第3 項法律授權公告之「懲治走私條例
    公告管制物品項目及其數額」中所列甲項管制進出口物品第
    4 款之毒品，不限其數額，均不得運輸及私運。又懲治走私
    條例第2 條第1 項所謂私運管制物品進口，係指由國外或自
    大陸地區私運管制物品，進入臺灣地區而言；輸入之既遂與
    未遂，又以是否已進入國界為標準；而運輸毒品罪祇以所運
    輸之毒品已實施運送為已足，並非以運抵目的地為完成犯罪
    之要件。經查，被告自泰國私運、運輸海洛因毒品抵達臺灣
    高雄前鎮漁港，由共犯丁○○接運後存放冷凍廠，再擬載運
    至他處時即遭警查獲，該批毒品既已自泰國循海運方式私運
    進入臺灣高雄前鎮漁港，業已進入我國領域內，其私運管制
    物品毒品海洛因進口及運輸毒品海洛因之行為皆已經完成，
    是核被告所為，係犯毒品危害防制條例第4 條第1 項之運輸
    第一級毒品罪及懲治走私條例第2 條第1 項之私運管制物品
    進口罪。
（二）本件共犯丁○○於95年11月8 日自泰國返臺，被告於11月
    9 日自泰國電聯被告確認其同意參與走私運輸毒品海洛因
    之意願後，由被告在泰國安排夾藏毒品海洛因於魚貨內入境
    臺灣地區等細節，並以電話告知丁○○漁船入港時間，以備
    接運毒品轉交予被告指定之人，丁○○並前往魚貨冷凍廠取
    得有標記夾藏海洛因之魚貨，並擬載運前往屏東縣東港鎮某
    處，隨即遭警查獲，由此一連串之流程觀之，被告與丁○○
    就走私運輸毒品海洛因進入臺灣地區，主觀上確有犯意之聯
    絡，客觀上亦有行為之分擔，均為共同正犯。被告持有第一
    級毒品海洛因之低度行為，應為運輸第一級毒品海洛因之高
    度行為所吸收，不另論罪。又被告以一行為同時觸犯私運管
    制物品進口罪與運輸第一級毒品二罪名，為想像競合犯，應
    依刑法第55條規定，從法定刑較重之運輸第一級毒品罪處斷
    。被告利用不知情之成年船運公司人員私運毒品入臺，存放
    冷凍廠內，共犯丁○○並利用不知情之成年友人曹維疆欲將
    毒品運往屏東縣東港鎮某處，係為間接正犯。
（三）按沒收物之執行完畢與沒收物之不存在，並非一事，因犯
    罪依法必須沒收之物，雖已於共犯中之一人確定判決諭知沒
    收，並已執行完畢，對於其他共犯之判決，仍應宣告沒收。
    然仍須以該沒收物尚屬存在，為必要之前提。是經查扣之沒
    收物茍已滅失而不存在，即無從為宣告沒收之客體。再者，
    已執行完畢與已銷燬不存在並不相同，綜觀實務通例，義務
    沒收之物，縱屬違禁物，倘已滅失不存在，即毋庸再行沒收
    ，例如試射過之彈藥或已滅失之偽印等。況且沒收係已可供
    執行為前提；否則沒收之諭知即失其意義，亦無重覆沒收之
    必要（最高法院97年度台上字第2687、5372號）。是若能證
    明其業已滅失不存在者，即不必另行沒收（99年度台上字第
    3273、3951號）。查另案扣押之海洛因磚40塊，及包覆毒品
    海洛因之空包裝、塑膠麻袋1 綑、紙箱1 只，原應依毒品危
    害防制條例第18條第1 項前段及第19條第1 項之規定宣告沒
    收（銷燬）之。惟此等沒收物業經另案判決確定，已確定沒
    收銷燬而不存在，如同前述，此部分即無再贅行諭知沒收銷
    燬之必要。至於標示夾藏海洛因所在、便利取貨之魚貨單據
    2 張，係被告所有，供確認毒品所在位置，為供走私運輸毒
    品犯罪所用之物；及摩托羅拉牌行動電話機具1 支（不含門
    走私運輸毒品犯罪之用，共同正犯責任共通原則，因依上開
    號0000000000號SIM 卡），為共犯丁○○所有供其聯繫而為
    卷證無法確認已不存在，仍應依同條例第19條第1 項規定宣
    告沒收。
二、科刑之理由—
    量刑，係法院就繫屬個案犯罪之整體評價。法院科刑時應以
    被告之責任為基礎，本於比例、平等及罪刑相當原則，並審
    酌刑法第57條所列各款情狀為整體之評價，使罪刑均衡，輕
    重得宜。
（一）犯罪行為部分：
    海洛因施用者容易上癮而戒除不易，除個人身心飽受摧殘外
    ，輕則傷身損財以致家庭破碎，重則為購毒解癮而淪為娼妓
    盜匪，足以腐蝕民心國基，斲喪民族生機，危害至深且鉅，
    其為圖暴利或一定目的，鋌而走險與無資力易受利誘之丁○○共同自泰國地區走私運輸海洛因磚40塊（合計淨重高達
    14482.03公克，純度75.96%，純質淨重11000.55公克）進入
    臺灣地區，其數量之龐大，如輾轉擴散至吸毒者手中，將使
    萬千人受害，對國家社會之危害至深且鉅，幸其私運入境之
    毒品甫入臺即被查獲，未流出市面造成實際危害。
（二）被告行為人部分：
    被告在本件運輸走私毒品海洛因之犯行，居於幕後操控，係
    主導控制之角色，利用丁○○需款創業之貪念，與丁○○為
    多年主顧關係；其已年近六旬之人，犯後不知坦白認錯，對
    犯行尚無悔念，姑念其僅小學肄業，長期遷出國外，目前係
    離婚狀況，此有其個人基本資料在卷可佐（院卷第30頁）；
    又被告前有猥褻物品、票據罰金之前科，此觀臺灣高雄地方
    法院檢察署刑案資料查註紀錄表、臺灣高等法院被告前案紀
    錄表各1 份在卷自明，素行非佳。
（三）量刑評價：
    本件綜合上情，再斟酌被告在本案居於掌控指揮之角色，其
    所指示之邊緣人物丁○○，尚且判處無期徒刑確定，非但未
    取得不法報酬，更且配合偵查機關而供出本件共犯即被告，
    再加以本案若未被查獲所牟取暴利遠高於丁○○，依其較重
    情節，原應科處較重丁○○之刑，如合乎公平正義。惟死刑
    乃刑之至極，法院對於泯滅人性，窮兇極惡之被告，固非不
    得宣告死刑。倘被告仍有再教育、再社會化之可能，遽以死
    刑論科，即與刑罰之本旨不符。衡以被告所涉犯行情節，從
    其主觀之惡性及客觀之犯行加以確實考量，併予考慮刑罰之
    復歸作用，尚認無處以死刑之必要，爰量處無期徒刑，並依
    刑法第37條第1 項規定，宣告褫奪公權終身。
據上論斷，應依刑事訴訟法第369 條第1 項前段、第364 條、第
299 條第1 項前段，修正前毒品危害防制條例第4 條第1 項、第
19條第1 項，懲治走私條例第2 條第1 項、第11條，刑法第2 條
第1 項、第11條、第28條、第55條、第37條第1 項，判決如主文
。
本案經檢察官戊○○到庭執行職務。
中    華    民    國    99    年    10    月    27    日
                刑事第十二庭 審判長法  官  黃建榮
                                   法  官  陳川傑
                                   法  官  林勳煜
以上正本證明與原本無異。
如不服本判決應於收受判決後10日內向本院提出上訴書狀，並應
敘述具體理由。其未敘述上訴理由者，應於上訴期間屆滿後20日
內向本院補提理由書(均須按他造當事人之人數附繕本)「切勿逕
送上級法院」。
中    華    民    國    99    年    10    月    27    日
                                   書記官  李憶如
附錄本件判決論罪科刑法條：
修正前毒品危害防制條例第4條第2項
製造、運輸、販賣第二級毒品者，處無期徒刑或7 年以上有期徒
刑，得併科新臺幣7 百萬元以下罰金。

司法院資訊處製作；財團法人民間司法改革基金會備份。
